【裁判字號】    89,易,1728
【裁判日期】    900219
【裁判案由】    詐欺
【裁判全文】
臺灣板橋地方法院刑事判決                        八十九年度易字第一七二八號
    公  訴  人  臺灣板橋地方法院檢察署
    被      告  甲○○
右列被告因詐欺案件，經檢察官提起公訴（八十八年度偵字第一八一五二號），本院
判決如左：
    主  文
甲○○連續意圖為自己不法之所有，以詐術使人將本人之物交付，處有期徒刑肆月，
如易科罰金，以參佰元折算壹日。緩刑貳年。
    事  實
一、甲○○係慧權鋼鐵有限公司（下稱慧權公司）負責人，自民國八十七年一月二十
    六日起承包錫安工程有限公司（下稱錫安公司）位於臺北縣新莊市○○路之「超
    越二０００」工地工程，明知慧權公司經營不善致周轉不靈，而無清償債務之能
    力，竟基於意圖為自己不法所有之概括犯意，先後於八十七年三月五日、三月十
    八日、四月九日、五月八日、五月九日（起訴書略載為自八十七年三月間起），
    以錫安公司名義，連續五次打電話向設址臺北縣板橋市○○街三八五號爾西蓋企
    業有限公司（下稱爾西蓋公司）訂貨，並佯稱有付款能力分別詐購水泥角建材五
    十包、九十四包、五十八包、五包、五十包，總價值共新台幣（下同）十萬二千
    六百元（起訴書略載為訂購價值計十萬二千餘元之水泥角等建材），致使該公司
    不疑有詐陷於錯誤，而陸續將前開水泥角建材運送至上址工地交付。嗣後甲○○
    並未如期付清貨款，迭經爾西蓋公司負責人丁○○催討，始簽發向其侄子乙○○
    （另經檢察官不起訴處分）借用，付款人為聯邦商業銀行南崁分行，發票日為八
    十七年八月二十日，面額為十萬二千六百元，票號為UC0000000 號之支票乙紙交
    付用以支付貨款，惟前揭支票到期，經提示仍不獲兌現，爾西蓋公司始悉受騙。
二、案經爾西蓋公司訴請臺灣板橋地方法院檢察署檢察官偵查起訴。
    理  由
一、訊據被告甲○○固坦承向錫安公司承包前開「超越二０００」工地工程，並於右
    揭時間以錫安公司名義向告訴人爾西蓋公司訂購水泥角建材，且借用上開支票支
    付貨款，支票事後退票等情，惟矢口否認有何本件詐欺取財之犯行，並辯稱：因
    承包工程後虧本，始無法給付貨款，主觀上並無詐欺之犯意云云。經查：右揭事
    實，業據告訴人爾西蓋公司代表人丁○○於偵審中指訴綦詳，並有其提出之出貨
    單五紙、上開支票及存款不足退票單各乙紙附卷可稽。而被告自八十一年十一月
    十三日起即因使用支票遭退票而經列為拒絕往來戶，至八十七年十一月十三日期
    滿，此有台北市票據交換所八十八年十二月七日（八八）北票字第九二四五號函
    附卷可稽，另被告於偵審中復供承：因當時用低價搶標「超越二０００」工地工
    程，致不符成本而虧本，並於八十七年四月間沒有資本可以繼續完成工程等情（
    見偵查卷第一宗第四十九頁反面、第五十八頁、本院九十年二月五日審判筆錄）
    ，足見被告本身財務困難無清償債務之能力，其於八十七年四月間後竟不停止與
    告訴人爾西蓋公司交易，反又執意繼續訂貨，實有違常情；況且被告於承包上開
    工程後，已自錫安公司取得全部工程款，連工程保留款亦已取回，此經證人即錫
    安公司負責人丙○○於本院調查中證述明確，被告竟未用以清償積欠告訴人爾西
    蓋公司之貨款，益證其主觀上具有詐欺之意圖甚明。從而，被告上開辯解，純屬
    卸責之詞，殊無可採，罪證明確，其犯行堪以認定。至告訴人爾西蓋公司代表人
    丁○○於本院調查中雖又指稱被告另於八十七年二月十二日曾詐購價值一萬四千
    七百元水泥角建材五包，並提出請款明細表乙紙為證，惟被告堅決否認曾訂購此
    五包水泥角建材，且該代表人提出之請款明細表又未經被告簽名確認，尚乏直接
    證據證明被告有此部分之詐欺取財犯行，附此敘明。
三、查被告明知已無清償債務之能力，竟多次向告訴人爾西蓋公司詐購水泥角建材，
    ，核其所為，係犯刑法第三百三十九條第一項之詐欺取財罪。又其先後五次犯行
    ，時間緊接，所犯又係構成犯罪要件相同之罪名，顯係基於概括犯意為之，為連
    續犯，應依刑法第五十六條規定以一罪論，並加重其刑，公訴人未論以連續犯，
    容有未洽。爰審酌被告之品行、智識程度、犯罪之手段，所詐騙水泥角建材之價
    值僅十萬餘元對被害人所造成之損害程尚非重大，且於告訴人爾西蓋公司當庭提
    起附帶民事訴訟後，已同意分期賠償損害（此有和解筆錄可稽），以及被告犯罪
    後之態度等一切情狀，量處如主文所示之刑，以資懲儆，並諭知易科罰金之折算
    標準。末查：被告前未曾受有期徒刑以上刑之宣告，其因一時思慮欠周致觸犯刑
    章，惡性尚非重大，犯罪後並同意賠償所積欠之貨款，經此偵審教訓後，信已足
    收警惕之效，當無再犯之虞，是本院認對其所宣告之刑，以暫不執行為適當，爰
    依刑法第七十四條第一款規定併宣告緩刑二年，以啟自新。
據上論斷，應依刑事訴訟法第二百九十九條第一項前段，刑法第五十六條、第三百三
十九條第一項、第四十一條第一項前段、第七十四條第一款，罰金罰鍰提高標準條例
第一條前段、第二條，判決如主文。
本案經檢察官壽勤偉到庭執行職務。
中      華      民      國    九十      年      二      月     十九     日
                                  臺灣板橋地方法院刑事第三庭
          法  官  趙義德
右正本證明與原本無異。
如不服本判決，應於判決送達後十日內，向本院提出上訴狀。
                                      書記官  張慧玲
中      華      民      國    九十      年      二      月     二十二   日
附錄本案論罪科刑法條全文：
刑法第三百三十九條第一項：
意圖為自己或第三人不法之所有，以詐術使人將本人或第三人之物交付者，處五年以
下有期徒刑、拘役或科或併科一千元以下罰金。


司法院資訊處製作；財團法人民間司法改革基金會備份。
